ACORDAO-COMPLETO-2356433

ACÓRDÃO 4475/2019 ATA 22/2019 - SEGUNDA CÂMARA

VISTOS, relatados e discutidos estes autos em que se analisa ato de concessão de aposentadoria de Dalton Manoel Ramos Machado, ex-servidor da Superintendência Regional do Trabalho e Emprego no Estado do Rio Grande do Sul.
ACORDAM os Ministros do Tribunal de Contas da União, reunidos em Sessão da 2ª Câmara, ante as razões expostas pelo Relator, e com fulcro nos incisos III e IX do art. 71 da Constituição Federal e nos arts. 1º, inciso V, e 39, inciso II, da Lei 8.443/1992, c/c o art. 259, inciso II, do Regimento Interno/TCU, em:
9.1 considerar ilegal e negar o registro do ato de concessão de aposentadoria de Dalton Manoel Ramos Machado (XXX.322.670-XX) ;
9.2 dispensar o ressarcimento das quantias indevidamente recebidas de boa-fé, nos termos da Súmula TCU 106;
9.3 determinar à Superintendência Regional do Trabalho e Emprego no Estado do Rio Grande do Sul que:
9.3.1 no prazo de 15 (quinze) dias, a contar da ciência deste Acórdão:
9.3.1.1 faça cessar os pagamentos decorrentes do ato impugnado por esta Corte, sob pena de responsabilidade solidária da autoridade administrativa omissa, nos termos do art. 262 do Regimento Interno/TCU;
9.3.1.2 dê ciência do inteiro teor desta Deliberação ao interessado, alertando-o de que o efeito suspensivo proveniente da interposição de eventuais recursos junto ao TCU não o exime da devolução dos valores percebidos indevidamente após a respectiva notificação, caso esses não sejam providos; 
9.3.1.3 esclareça ao inativo acerca das alternativas a seguir descritas:
9.3.1.3.1 poderá retornar à atividade para completar o requisito temporal para a aposentadoria, a qual, obrigatoriamente, deverá fundamentar-se nas regras vigentes no momento da nova concessão; 
9.3.1.3.2 a sua aposentadoria poderá prosperar com proventos proporcionais a 85%, com base no artigo 8º, § 1º, incisos I, alíneas a e b, e II da Emenda Constitucional 20/1998, cabendo, nesse caso, ser encaminhado, no prazo de 30 (trinta dias) , contados do envio dos esclarecimentos ao interessado, novo ato, livre da irregularidade apontada, a ser submetido ao TCU pelo Sistema e-Pessoal, nos termos dos arts. 262, § 2º, do Regimento Interno desta Corte e 19, § 3º, da Instrução Normativa TCU 78/2018; 
9.3.2 encaminhe ao Tribunal, no prazo de 30 (trinta) dias contados da ciência da decisão, documento apto a comprovar que o interessado tomou conhecimento do acórdão; 
9.3.3 na hipótese de desconstituição da decisão judicial obtida pelo Sindicato Nacional dos Auditores Fiscais do Trabalho (Sinait) , nos autos do Mandado de Segurança 35.498, em trâmite no Supremo Tribunal Federal –STF, faça cessar o pagamento ao interessado do “Bônus de Eficiência e Produtividade”, previsto na Lei 13.464/2017, por ser incompatível com o art. 40, caput e §§ 1º, 3º, 4º e 18, da Constituição Federal, dada a expressa exclusão da vantagem, de caráter pro labore faciendo, da base de cálculo de contribuição previdenciária;
9.4. determinar à Sefip que monitore o cumprimento das medidas indicadas no subitem 9.3.1 supra e desdobramentos, representando a este Tribunal, caso necessário.

Ato de concessão de aposentadoria a ex-servidor da Superintendência Regional do Trabalho No Estado do Rio Grande do Sul.

Segunda Câmara

3. Órgão: Superintendência Regional do Trabalho e Emprego no Estado do Rio Grande do Sul.

13.1. Ministros presentes: Ana Arraes (Presidente), Aroldo Cedraz e Raimundo Carreiro.
13.2. Ministro-Substituto convocado: Augusto Sherman Cavalcanti.
13.3. Ministros-Substitutos presentes: Marcos Bemquerer Costa (Relator) e André Luís de Carvalho.

MARCOS BEMQUERER

Adoto como Relatório, com alguns ajustes de forma, a instrução elaborada no âmbito da Secretaria de Fiscalização de Pessoal – Sefip, que contou com o endosso do escalão dirigente da unidade especializada e do representante do Ministério Público de Contas, Dr. Sergio Ricardo Costa Caribé (peças 25 a 27) :
	“Trata-se do ato de concessão de aposentadoria de Dalton Manoel Ramos Machado, ex-servidor da Superintendência Regional do Trabalho e Emprego no Estado do Rio Grande do Sul.
2.	O ato foi submetido, para fim de registro, à apreciação do Tribunal de Contas da União (TCU) , de acordo com o art. 71, inciso III, da Constituição Federal. O cadastramento e a disponibilização ao TCU ocorreram por intermédio do Sistema de Apreciação e Registro de Atos de Admissão e Concessões, na forma dos arts. 2º, caput e incisos I a VI, e 4º, caput, da Instrução Normativa/TCU 78/2018.
HISTÓRICO
3.	O servidor Dalton Manoel Ramos Machado aposentou-se em 30/5/2003, no cargo de Auditor-Fiscal do Trabalho, com proventos integrais, com base no artigo 8º, incisos I, II e III, alíneas a e b, da Emenda Constitucional 20/98, com 34 anos e 18 dias de tempo de contribuição.
4.	O Controle Interno manifestou-se pela ilegalidade do ato, registrando que houve erro no cálculo da aposentadoria. Esta Secretaria diligenciou a Unidade Jurisdicionada, por meio do ofício Sefip-D/3222, de 24/5/2012, pedindo esclarecimentos sobre as irregularidades listadas pelo controle interno, solicitando cópia da portaria de aposentadoria da Delegacia Regional do Trabalho no Estado do Rio Grande do Sul, de 22/5/2003, publicada em 30/5/2003, enquanto a aposentadoria do servidor ocorreu em 30/5/2002, bem como justificativa no erro na contagem de tempo de serviço para aposentadoria integral, pois somente deveria ter ocorrido em 24/6/2004 (peça 1) . 
5.	A Unidade Jurisdicionada recebeu a diligência em 31/5/2012 (peça 6) e, em resposta, encaminhou a documentação anexada à peça 8.
6.	Esta Secretaria realizou a oitiva do Sr. Dalton Manoel Ramos Machado, por meio dos ofícios 6981 e 6984/2016-TCU/Sefip, de 28/4/2016, para que se manifestasse sobre o tempo insuficiente para se aposentar pelo fundamento utilizado (peças 9 e 10) . De acordo com informação obtida da Superintendência Regional do Trabalho e Emprego no Estado do Rio Grande do Sul (Ofício/Sepes/SRTE/MTE 22/2012, de 13/6/2012) , a concessão da aposentadoria com proventos integrais só poderia ter sido concedida em 29/5/2005 (peças 8) . O interessado tomou ciência da oitiva em 6/5/2016 (peça 11) e a resposta está anexada à peça 16.
7.	Posteriormente, esta Unidade Técnica realizou nova oitiva do interessado, por meio do Ofício 6459/2017-TCU/Sefip, de 14/11/2017, para que se manifestasse sobre o recebimento da rubrica ‘Bônus de Eficiência’ (R$ 1.050,00) – situação em desacordo com a jurisprudência do TCU (Acórdão 2000/2017-TCU-Plenário, Ministro-Relator Benjamin Zymler, e Acórdão 2463/2017-TCU-Plenário) . 
8.	O interessado tomou ciência da nova oitiva em 27/11/2017 (peça 18) . No entanto, até a presente data, o Sr. Dalton Manoel Ramos Machado, embora ciente da oitiva, não se manifestou nos autos sobre o ‘Bônus de Eficiência’. 
EXAME TÉCNICO
a) Tempo de Serviço e fundamento legal da aposentadoria
a.1) resposta à oitiva
9.	Em resposta à oitiva, o interessado apresentou as seguintes alegações (peça 16) :
	a) antes de solicitar sua aposentadoria por tempo de serviço, consultou o Recursos Humanos do Ministério do Trabalho e Emprego, que o informou que já havia implementado o tempo de serviço necessário para a aposentadoria, assim, protocolou o seu pedido;
	b) constatação de boa-fé do inativo, pois se ocorreu equívoco esse foi provocado pelo Ministério do Trabalho e Emprego e não pelo interessado; e
	c) por fim, requer que a concessão de sua aposentadoria seja considerada perfeita, justa e acabada.
a.2) resposta à diligência
10.	A Unidade Jurisdicionada, em resposta à diligência, informou que houve erro no preenchimento da informação no processo de aposentadoria, no lugar de 30/5/2006, o correto é 30/5/2003, conforme consta na Portaria de Aposentadoria (peça 8) . Consta nos autos cópia da Portaria de aposentadoria, publicada no DOU de 30/5/2003 (peça 8, p. 2) .
11.	A própria Superintendência Regional do Trabalho e Emprego no Estado do Rio Grande do Sul informa que o ex-servidor somente teria tempo para a aposentadoria com proventos integrais e fundamento legal no art. 8° da EC 20/1998 a partir de maio de 2005, listando os tempos de serviço averbados pelo interessado (peça 8, p. 1) . Registra ainda que ocorreu erro na data de concessão da aposentadoria do servidor, e que estão aguardando orientações desta Corte de Contas para adotar providências. 
a.3) análise do tempo de serviço e fundamento legal da aposentadoria
12.	Segundo a Unidade Jurisdicionada, o servidor averbou tempo de serviço privado (INSS) no total de 5.442 dias; tempo no órgão no total de 6.635 dias e Licença Prêmio não usufruída, contada em dobro, no total de 360 dias (peça 8, p. 1) . Assim, o servidor teria tempo total para a aposentadoria de 34 anos e 27 dias. 
13. 	Constata-se que, na data da aposentadoria, em 30/5/2003, o servidor não possuía tempo de serviço suficiente para a aposentadoria com proventos integrais, com base no artigo 8º, incisos I, II e III, alíneas a e b, da Emenda Constitucional 20/1998 (peça 21) .
14.	Ressalta-se ainda que para o servidor aposentar com base no artigo 8º da Emenda Constitucional 20/1998 é necessário que atenda aos requisitos para a aposentadoria até 31/12/2003, data de publicação da Emenda Constitucional 41/2003.
15.	Desta forma, está ilegal o ato deste processo. Ressalta-se que a aposentadoria poderá prosperar com proventos proporcionais a 85%, com base no artigo 8º, § 1º, incisos I, alíneas a e b, e II da Emenda Constitucional 20/1998 (peça 22) .
b) Bônus de Eficiência
16.	O servidor Dalton Manoel Ramos Machado passou a receber nos proventos rubrica relativa ao Bônus de Eficiência (peça 20) . O pagamento do ‘Bônus de Eficiência’, sem a devida incidência da correspondente contribuição previdenciária, nos termos Lei 13.464, de 2017, afronta a Constituição Federal de 1988, além de não observar a jurisprudência do Tribunal de Contas da União, que considera indevida a parcela, haja vista a não incidência de contribuição previdência sobre aquele valor (Acórdão 2000/2017-TCU-Plenário, Relator Benjamin Zymler, e Acórdão 2463/2017-TCU-Plenário, Relator Benjamin Zymler) .  
17.	No entanto, no Acórdão 631/2018-TCU-Plenário, Ministro-Relator André Luiz de Carvalho, o TCU deixou de fazer determinação visando à suspensão da rubrica ‘Bônus de Eficiência’ nos proventos dos interessados, em função de decisão proferida pelo Ministro do STF Alexandre de Moraes no âmbito do MS 35.500 impetrado pela Associação Nacional dos Auditores Fiscais da Receita Federal do Brasil (Anfip) . Transcrevemos parte do relatório do Exmo. Ministro-Relator André Luís de Carvalho no âmbito do Acórdão 631/2018-TCU-Plenário:
‘9.	Por esse prisma, aliás, algumas decisões do TCU teriam determinado a suspensão do pagamento do ‘Bônus de Eficiência e Produtividade’ previsto na Lei 13.464, de 2017, em homenagem ao art. 40, caput e §§ 1º, 3º, 4º e 18, da Constituição de 1988, a exemplo dos Acórdãos 128/2018, 113/2018 e 112/2018, do Plenário.
10.	Ocorre, todavia, que, no âmbito do aludido MS 35.500, o Ministro do STF Alexandre de Moraes proferiu a sua decisão, em 6/2/2018, na seguinte linha:
‘ (...) Diante do exposto, presentes o fumus boni iuris e o periculum in mora, DEFIRO O PEDIDO LIMINAR para suspender os efeitos do ato impugnado na TC Processo 021.009/2017-1, unicamente em relação aos substituídos pela impetrante e, consequentemente, determinar que o Tribunal de Contas da União, nos casos concretos submetidos à sua apreciação, se abstenha de afastar a incidência dos §§ 2º e 3º dos artigos 7º e 17 da Medida Provisória 765/2016, convertida na Lei 13.464/2017’ (...) 
12.	Entendo, portanto, que o TCU deve considerar legais os atos de aposentadoria em favor de Augusto Ribeiro Filho, Hamilton Luiz Cavalcante Gondim, João Júlio Leal Chaves, Manoel Paiva Alencar, Marisa Maria Bainha, Nancy Cleicy Maria da Silva e Sônia Maria Mattos, para lhes conceder o correspondente registro, deixando de prolatar, contudo, a suscitada determinação suspensiva, em respeito à recente decisão proferida pelo Ministro do STF Alexandre de Moraes no bojo do aludido MS 35.500.’  (grifei) 
18.	Situação idêntica ocorreu no Acórdão 2245/2018-TCU-Primeira Câmara, no qual o Relator Benjamin Zymler também deixou de determinar a suspensão do pagamento do bônus de eficiência, em razão de decisão proferida no Mandado de Segurança 35.498:
‘8.	Entretanto, o Sindicato Nacional dos Auditores Fiscais do Trabalho (Sinait) obteve, em 6/2/2018, junto ao Supremo Tribunal Federal (STF) , decisão liminar determinando a esta Corte de Contas que, ‘em relação aos substituídos pelo impetrante, (...) , nos casos concretos submetidos à sua apreciação, se abstenha de afastar a incidência dos §§ 2º e 3º dos artigos 7º e 17 da Medida Provisória 765/2016, convertida na Lei 13.464/2017’ (Mandado de Segurança 35.498, rel. Min. Alexandre de Moraes) .
9.	Assim, a exclusão da vantagem dos proventos dos inativos, propugnada pela Sefip, deve ser condicionada à eventual desconstituição da medida liminar concedida pelo STF’. (grifei) 
19.	Assim, em que pese ser irregular o pagamento do Bônus de Eficiência, conforme consta dos Acórdão 631/2018-TCU-Plenário e 2.245/2018 – 1ª Câmara, deverá ser aguardada a decisão do STF sobre o assunto.
c) Da boa-fé e ressarcimento aos cofres públicos
20.	No que concerne ao princípio da boa-fé, ele é levado em consideração à medida que o Tribunal não exige que os valores já pagos indevidamente sejam ressarcidos aos cofres públicos, pois é aplicado o teor do enunciado de jurisprudência 106 da Súmula do TCU. Assim, não merece prosperar o argumento do interessado.
CONCLUSÃO
21.	Em razão do exposto e tendo em vista as análises realizadas no ato de concessão de aposentadoria de Dalton Manoel Ramos Machado, a aposentadoria deverá ser apreciada pela ilegalidade, uma vez que o servidor não possui tempo de serviço suficiente para a aposentadoria com proventos integrais, com base no artigo 8º, incisos I, II e III, alíneas a e b, da Emenda Constitucional 20/98.
22.	Ressalta-se que a aposentadoria poderá prosperar com proventos proporcionais a 85%, com base no artigo 8º, § 1º, incisos I, alíneas a e b, e II da Emenda Constitucional 20/1998.
23.	O pagamento do Bônus de Eficiência nos proventos do Sr. Dalton Manoel Ramos Machado também está irregular, no entanto, considerando o Mandado de Segurança 35.498 impetrado pelo Sindicato Nacional dos Auditores Fiscais do Trabalho (Sinait) junto ao STF, não cabe determinação para suspender o pagamento da parcela no presente momento, aguardando-se a decisão do Supremo Tribunal Federal sobre o assunto. 
24.	Nada obstante, cabe determinação à Superintendência Regional do Trabalho e Emprego no Estado do Rio Grande do Sul, com fulcro no art. 71, inciso IX, da Constituição Federal, para que, na hipótese de desconstituição da decisão judicial obtida pelos auditores-fiscais do trabalho nos autos do Mandado de Segurança 35.498, em trâmite no Supremo Tribunal Federal (STF) , faça cessar os pagamentos aos interessados do Bônus de Eficiência e Produtividade, previsto na Lei 13.464/2017.
PROPOSTA DE ENCAMINHAMENTO
25.	Ante o exposto, conforme o preceituado no artigo 71, inciso III, da Constituição Federal de 1.988; c/c os artigos. 1º, inciso V, e 39, inciso II, da Lei 8.443/1992, c/c os artigos 1º, inciso VIII, 260, § 1º, do Regimento Interno/TCU, e tomando por base as informações prestadas pelo órgão de controle interno e as verificações feitas pela unidade técnica, na forma prevista no artigo 260, caput, do referido Regimento, propõe-se: 
	a) considerar ilegal e negar o registro do ato de concessão de aposentadoria de Dalton Manoel Ramos Machado (CPF XXX.322.670-XX) ;
	b) dispensar o ressarcimento das quantias indevidamente recebidas de boa-fé, nos termos da Súmula TCU n. 106;
	c) determinar à Superintendência Regional do Trabalho e Emprego no Estado do Rio Grande do Sul que:
            c.1) no prazo de quinze dias, faça cessar os pagamentos decorrentes do ato impugnado por esta Corte, sob pena de responsabilidade solidária da autoridade administrativa omissa, nos termos do art. 262 do Regimento Interno/TCU;
  	 c.2) esclarecer que a aposentadoria poderá prosperar com proventos proporcionais a 85%, com base no artigo 8º, § 1º, incisos I, alíneas a e b, e II da Emenda Constitucional 20/1998, devendo ser encaminhado, no prazo de trinta dias, novo ato, livre da irregularidade apontada, a ser submetido ao TCU pelo Sistema e-Pessoal, nos termos dos arts. 262, § 2º, do Regimento Interno desta Corte e 19, § 3º, da Instrução Normativa TCU 78/2018;
  	 c.3) dê ciência, no prazo de 15 (quinze) dias, do inteiro teor desta deliberação ao interessado, alertando-o de que o efeito suspensivo proveniente da interposição de eventuais recursos junto ao TCU não o exime da devolução dos valores percebidos indevidamente após a respectiva notificação, caso esses não sejam providos; 
            c.4) encaminhe ao Tribunal, no prazo de 30 (trinta) dias contados da ciência da decisão, documento apto a comprovar que o interessado tomou conhecimento do acórdão; e 
  	c.5) na hipótese de desconstituição da decisão judicial obtida pelo Sindicato Nacional dos Auditores Fiscais do Trabalho (Sinait) , nos autos do Mandado de Segurança 35.498, em trâmite no Supremo Tribunal Federal (STF) , faça cessar o pagamento ao interessado do Bônus de Eficiência e Produtividade, previsto na Lei 13.464/2017, por ser incompatível com o art. 40, caput e §§ 1º, 3º, 4º e 18, da Constituição Federal, dada a expressa exclusão da vantagem, de caráter pro labore faciendo, da base de cálculo de contribuição previdenciária.”
		É o Relatório.

não há.

Procurador Sergio Ricardo Costa Caribé.

APOSENTADORIA. TEMPO DE SERVIÇO INSUFICIENTE. ILEGALIDADE DA CONCESSÃO E NEGATIVA DE REGISTRO. POSSIBILIDADE DE O INTERESSADO RETORNAR À ATIVIDADE OU PERMANECER APOSENTADO, COM OS PROVENTOS CALCULADOS PELA PROPORCIONALIDADE. PERCEPÇÃO DE BÔNUS DE EFICIÊNCIA E PRODUTIVIDADE, EM DISCUSSÃO NO STF. CONCESSÃO DE MANDADO DE SEGURANÇA. DETERMINAÇÃO PARA ACOMPANHAMENTO DA AÇÃO JUDICIAL.

APOSENTADORIA (APOS)

Secretaria de Fiscalização de Pessoal - Sefip.

Em exame a concessão de aposentadoria de Dalton Manoel Ramos Machado, ex-servidor da Superintendência Regional do Trabalho e Emprego no Estado do Rio Grande do Sul.
2.	O Controle Interno e os pareceres da Secretaria de Fiscalização de Pessoal – Sefip e do Ministério Público junto ao TCU, representado pelo Procurador Sérgio Ricardo Costa Caribé, são unânimes quanto à ilegalidade do ato.
3.	Conforme a unidade especializada, após diligências junto ao órgão de origem, o referido ex-servidor averbou na iniciativa privada (INSS) o tempo de 5.442 dias, na Superintendência Regional do Trabalho e Emprego no Estado do Rio Grande do Sul o tempo de 6.635 dias, além de ter a Licença Prêmio não usufruída contada em dobro, no total de 360 dias (peça 8, p. 1) , correspondendo ao somatório de 34 anos e 27 dias, na data da aposentadoria, em 30/05/2003.
4.	De acordo com os pareceres, o inativo não detinha tempo de serviço suficiente para a aposentadoria com proventos integrais, com base no artigo 8º, incisos I, II e III, alíneas a e b, da Emenda Constitucional 20/1998.
5.	A redação do aludido dispositivo constitucional, na época da aposentação do interessado, determinava que, no caso dos homens, seria “assegurado o direito à aposentadoria voluntária com proventos calculados de acordo com o art. 40, § 3º, da Constituição Federal, àquele que tivesse ingressado regularmente em cargo efetivo na Administração Pública, direta, autárquica e fundacional, até a data de publicação desta Emenda, quando o servidor, cumulativamente: a) estivesse com cinquenta e três anos de idade, ao menos; b) contasse com cinco anos de efetivo exercício no cargo em que se desse a aposentadoria; c) tivesse contribuído por tempo igual, no mínimo, à soma de trinta e cinco anos; e d) contribuísse por um período adicional equivalente a vinte por cento do tempo que, na data da publicação da EC 20/1998, faltaria para atingir esse limite temporal.
6.	A planilha da peça 21, baseada nas regras estabelecidas na EC 20/1998, assim como as informações obtidas da Superintendência Regional do Trabalho e Emprego no Estado do Rio Grande do Sul (peça 8) , indicam que a concessão da aposentadoria com proventos integrais na situação em comento só poderia ter sido concedida em 29/05/2005, e não em 30/05/2003.
7.	Desse modo, assiste razão à Sefip e ao MP/TCU, quando pugnam pela ilegalidade da aposentadoria do Sr. Dalton Manoel Ramos Machado, na forma efetivada.
8.	Nada obstante, o inativo tem a possibilidade de optar entre duas situações, que devem ser objeto de esclarecimentos por parte do órgão de origem. 
9.	Se o interessado optar pela inatividade, a concessão poderá prosperar com proventos proporcionais (85%) , com base no artigo 8º, § 1º, incisos I, alíneas a e b, e II da Emenda Constitucional 20/1998, à vista da planilha da peça 22. 
10.	Ou, se preferir, tendo em vista que está com 70 anos de idade (data de nascimento: 23/04/1949) , o Sr. Dalton Manoel Ramos Machado tem a possibilidade de retornar à atividade para completar o requisito temporal para a aposentadoria, a qual, obrigatoriamente, deverá fundamentar-se nas regras vigentes no momento da nova concessão.
11.	Demais disso, do exame aos contracheques do inativo, foi apurado o recebimento da rubrica referente ao “Bônus de Eficiência e Produtividade”, no importe de R$ 1.050,00 (peça 20) .
12.	Tal rubrica, instituída pela Lei 13.464/2017, tem sido objeto de debates neste Tribunal, pois não há a incidência da correspondente contribuição previdenciária, em afronta à Constituição Federal de 1988.
13.	Vários julgados tem apreciado matéria assemelhada à destes autos (Acórdão 2463/2017-TCU-Plenário e Acórdão 2245/2018-TCU-Primeira Câmara, ambos da relatoria do Min. Benjamin Zymler; Acórdão 631/2018-TCU-Plenário, Relator Min. Subst. André de Carvalho, entre outros) .
14.	Em que pese a ilegalidade da aludida verba, este Tribunal tem deixado de fazer determinação visando à suspensão da rubrica nos proventos dos interessados, considerando as decisões proferidas pelo Ministro Alexandre de Moraes em Mandados de Segurança ajuizados pelas entidades de classe junto ao Supremo Tribunal Federal. 
15.	Na situação em exame, houve a impetração do Mandado de Segurança 35.498 pelo Sindicato Nacional dos Auditores Fiscais do Trabalho (Sinait) junto ao STF para resguardar o recebimento em causa, sendo concedida liminar, em fevereiro de 2018, de acordo com consulta ao sítio da Suprema Corte, “para determinar que o Tribunal de Contas da União, nos casos concretos submetidos à sua apreciação, se abstenha de afastar a incidência dos §§ 2º e 3º dos artigos 7º e 17 da Medida Provisória 765/2016, convertida na Lei 13.464/2017”. 
16.	Desse modo, endosso a proposta de determinação à Superintendência Regional do Trabalho e Emprego no Estado do Rio Grande do Sul, com fulcro no art. 71, inciso IX, da Constituição Federal, para que, na hipótese de desconstituição da decisão judicial obtida pelos auditores-fiscais do trabalho nos autos do referido Mandado de Segurança, faça cessar os pagamentos aos interessados do “Bônus de Eficiência e Produtividade”, previsto na Lei 13.464/2017.
17.	Por derradeiro, considerando que o ato de aposentadoria em exame deu entrada no TCU em 14/01/2008, foi promovida a oitiva do Sr. Dalton Manoel Ramos Machado relativamente às constatações retromencionadas, o que atende ao definido no Acórdão 587/2011-TCU-Plenário.
18.	No que concerne ao tempo de serviço considerado insuficiente, a oitiva foi veiculada por meio dos expedientes das peças 9 e 10. O interessado tomou ciência da oitiva em 06/05/2016 (peça 11) e a resposta está anexada à peça 16.
19.	Consoante anotado no item 9/15 da instrução parcialmente reproduzida no Relatório precedente, tanto a resposta do Sr. Dalton Manoel Ramos Machado quanto os esclarecimentos ofertados pelo órgão concedente acerca da matéria foram devidamente examinados, chegando-se ao entendimento sobre a ilegalidade da concessão, conclusões que acolhi, pela pertinência das apurações, com alguns acréscimos às análises, a teor dos registros contidos nos parágrafos 3 a 10 anteriores. 
20.	Quanto ao recebimento da rubrica “Bônus de Eficiência e Produtividade”, o inativo tomou ciência da oitiva em 27/11/2017 (peça 18) . No entanto, não se manifestou nos autos a esse respeito. 
21.	Ante o exposto, acompanho, no essencial, as proposições formuladas pela Sefip, conforme item 25 e desdobramentos da instrução reproduzida no Relatório antecedente.
	Nessas condições, manifesto-me por que seja adotada a deliberação que ora submeto a este Colegiado.
TCU, Sala das Sessões, em 02 de julho de 2019.
			MARCOS BEMQUERER COSTA
Relator